臺灣臺北地方法院民事判決　　　　　　99年度重家訴字第28號
原　　　告　蔡佳穎
　　　　　　蔡榮結
共　　　同
訴訟代理人　高瑩律師
複　代理人　石鋒琳
被　　　告　蔡秀鳳
　　　　　　蔡榮賀
兼　共　同
訴訟代理人　蔡榮智
上列當事人間請求分割遺產事件，本院於民國100年3月28日言詞
辯論終結，判決如下：
    主  文
被繼承人吳秋瑩如附表所示之遺產，准予分割，編號 1-9之土地
及股份以原物分配，兩造每人各分配1／5；編號10之土地以原物
分配予原告蔡佳穎，原告蔡佳穎應補償原告蔡榮結、被告蔡秀鳳
、蔡榮賀、蔡榮智各新台幣參佰肆拾捌元。
訴訟費用由被告負擔五分之三，餘由原告負擔。
    事實及理由
一、原告起訴主張：兩造係兄弟姐妹，被繼承人吳秋瑩於民國98
    年 11月6日死亡，所遺如附表所示之遺產，因繼承人對於分
    割方法無法達成協議，為此求命判決分割。附表編號10之土
    地係靈骨塔位之坐落基地，因全體繼承人協議由原告蔡佳穎
    取得靈骨塔位之永久使用權，故塔位之坐落基地，自應分歸
    原告蔡佳穎所有。其餘附表編號 1-9之土地及股份，因繼承
    人多次開會無法達成協議，為停止家族間之紛爭，應以變價
    分割，再按應繼分分配於各共有人等語。並聲明：被繼承人
    吳秋瑩如附表所示之遺產，准予按附表所示之方法分割。
二、被告則以：被告同意分割，並願以鑑定價格購買原告之應繼
    分，由被告維持分別共有狀態等語，資為抗辯。
三、按繼承人得隨時請求分割遺產，為民法第1164條前段所明定
    。共有人因共有物分割之方法不能協議解決，法院得因任何
    共有人之請求，命為下列之分配：（一）以原物分配於各共
    有人。但各共有人均受原物之分配顯有困難者，得將原物分
    配於部分共有人。（二）原物分配顯有困難時，得變賣共有
    物，以價金分配於各共有人；或以原物之一部分分配於各共
    有人，他部分變賣，以價金分配於各共有人。以原物為分配
    時，如共有人中有未受分配，或不能按其應有部分受分配者
    ，得以金錢補償之。民法第824條第1、2項定有明文。又共
    有人因共有物分割之方法不能協議解決，而提起請求分割共
    有物之訴，應由法院依民法第824條命為適當之分配，不受
    任何共有人主張之拘束，及不得以原告所主張分割之方法不
    當，遽為駁回分割共有物之訴之判決。
四、經查，被繼承人吳秋瑩於 98年11月6日死亡，兩造均為吳秋
    瑩第 1順序之繼承人等情，有戶籍謄本足參，且為兩造所不
    爭執。其所遺如附表所示之遺產，兩造無法達成分割之協議
    ，而附表編號 1-9之土地及股份，兩造均有購買他方應繼分
    之意願，以原物分配亦無困難，是編號 1-9之土地及股份應
    以原物分割，由兩造按附表所示之比例分配。編號10之土地
    ，係靈骨塔位之坐落土地，而繼承人蔡榮結、蔡秀鳳、蔡榮
    賀、蔡榮智等均已拋棄靈骨塔位之權利，協議由原告蔡佳穎
    取得永久使用權，有卷附拋棄繼承所得聲明書足憑，且為被
    告所不爭執，則該土地，自以分配予原告蔡佳穎為宜，其未
    受分配之繼承人，由原告蔡佳穎按鑑定價格新台幣（下同）
    1,740元（見本院卷第117頁），按應繼分比例補償原告蔡榮
    結、被告蔡秀鳳、蔡榮智、蔡榮賀各348元。
五、結論：
    原告之訴為有理由，依民事訴訟法第80條之1、第85條第1項
    但書，判決如主文。
中    華    民    國   100    年    4     月   18     日
                  家事庭  法  官  吳素勤
以上正本係照原本作成
如對本判決上訴，須於判決送達後20日內向本院提出上訴狀。如
委任律師提起上訴者，應一併繳納上訴審裁判費。
中    華    民    國   100    年    4     月   18     日
                          書記官  郭麗琴